臺灣南投地方法院裁定
110年度投秩聲字第3號
原處分機關  南投縣政府警察局竹山分局
聲明異議人
即受處分人  王志杰


上列聲明異議人因違反社會秩序維護法案件，對於南投縣政府警
察局竹山分局於民國110年11月29日所為之處分（投竹警偵秩字
第1100018006號）聲明異議，裁定如下：
    主  文
原處分撤銷。
王志杰不罰。
    事實理由及證據
一、原處分裁罰意旨略以：
　　聲明異議人與第三人劉建志等2人於民國110年11月17日上午
    9時30分許，因機車維修問題在南投縣○○鎮○○路0段00號處，
    雙方發生口角而拉扯成傷，原處分機關認聲明異議人與第三
    人劉建志互相鬥毆，依社會秩序維護法第87條第2款分別對
    聲明異議人與劉建志各裁處罰鍰新臺幣（下同）2,000元等
    語。
二、聲明異議意旨略以：
　　聲明異議人於前揭時、地至第三人劉建志家中之機車行修理
    機車，聲明異議人向第三人劉建志之父親反問是否之前機車
    哪個地方沒修好，而第三人劉建志聽聞後即向其叫囂、挑釁
    ，並衝向聲明異議人且抓其衣領，使勁往後推去撞柱子，聲
    明異議人基於自我防衛，用手撥了一下，雙方於拉扯間警方
    即到場並將雙方帶至派出所做筆錄。惟聲明異議人係被動被
    打，第三人劉建志之父母全程皆有看到係第三人劉建志衝過
    來打聲明異議人，聲明異議人係出於正當防衛而與第三人劉
    建志拉扯，並非互毆，聲明異議人遭受攻擊還要被罰，異議
    人不服，爰依法提出異議，請求撤銷原處分等語。
三、按聲明異議人不服警察機關之處分者，得於處分書送達之翌
    日起五日內聲明異議；聲明異議，應以書狀敘明理由，經原
    處分之警察機關向該管簡易庭為之；簡易庭認為聲明異議無
    理由者，應以裁定駁回之；認為有理由者，以裁定將原處分
    撤銷或變更之；對於簡易庭關於聲明異議所為之裁定，不得
    抗告，分別於社會秩序維護法第55條、第57條第2項及第3項
    定有明文。
四、第按互相鬥毆者，處1萬8,000元以下罰鍰，社會秩序維護法
    第87條第2款定有明文，立法意旨在於禁止互相鬪毆，以免
    妨害他人身體。參以社會秩序維護法之立法目的係為維護公
    共秩序，確保社會安寧，此觀諸社會秩序維護法第1條規定
    自明。故所謂互相鬥毆，需彼此相互訴諸毆打等暴力行為，
    且其行為須已達妨害公共秩序、擾亂社會安寧之程度，侵害
    社會秩序維護法立法目的所揭櫫之保護法益，始有以違反社
    會秩序維護法處罰之必要。
五、再按犯罪事實應依證據認定之，無證據不得認定犯罪事實；
    不能證明被告犯罪或其行為不罰者，應諭知無罪之判決，刑
    事訴訟法第154條第2項及第301條第1項定有明文，再事實應
    認定，應憑證據，如未能發現相當證據，或證據不足以證明
    ，自不能以推測或擬制之方法，為裁判基礎（最高法院40年
    台上字第86號判例意旨參照）。前揭規定及意旨亦為社會秩
    序維護法第92條所準用。
六、查聲明異議人否認與第三人劉建志互相鬥毆，辯稱係因修車
    糾紛而與第三人劉建志言語不合有互相拉扯等情，經本院核
    閱雙方於移送機關竹山派出所之警詢筆錄所載內容大致相符
    ，且第三人劉建志亦於警詢時證稱：「雙方沒有毆打，只是
    推扯、拉扯」（見劉建志警詢光碟內容2分20秒至2分25秒）
    等語。本院審酌聲明異議人與第三人劉建志雖互有拉扯，然
    與彼此相互訴諸毆打等暴力行為有間，且聲明異議人與第三
    人劉建志均稱係第三人劉建志之母親見狀後向警察機關報案
    （見劉建志警詢光碟內容2分33秒至2分35秒及異議人王志杰
    警詢光碟內容4分22秒至4分25秒），則聲明異議人與第三人
    劉建志於車行內拉扯，且僅於第三人劉建志及其雙親見聞之
    情形下，聲明異議人與第三人劉建志相互拉扯之行為，是否
    有達妨害公共秩序及擾亂社會安寧之程度，尚非無疑。復本
    院詳閱全卷內容，除警詢筆錄及警詢光碟外，並未有其它事
    證資料可資證明聲明異議人與第三人劉建志間有互相鬥毆之
    行為，是基於有疑唯利及罪疑唯輕原則，應認聲明異議人與
    第三人劉建志間，未有互相鬥毆之行為，原處分機關以聲明
    異議人與第三人劉建志間有互相鬥毆行為，而對聲明異議人
    處以罰鍰，尚有未恰，聲明異議人請求撤銷原處分，為有理
    由，自應將原處分撤銷，另為不罰之諭知。
七、依社會秩序維護法第57條第2項後段，裁定如主文。
中　　華　　民　　國　　110 　年　　12　　月　　29　　日
                  南投簡易庭  法  官  林彥宇
以上為正本係照原本作成。
本裁定不得抗告。
中　　華　　民　　國　　111 　年　　1 　　月　　4 　　日
                              書記官